臺灣高等法院刑事判決　　　　　　　 100年度上易字第2594號
上　訴　人　臺灣板橋地方法院檢察署檢察官
被　　　告　林芳志
上列上訴人因被告侵占案件，不服臺灣板橋地方法院100年度易
緝字第84號，中華民國100年9月30日第一審判決（起訴案號：臺
灣板橋地方法院檢察署92年度偵緝字第1553號），提起上訴，本
院判決如下：
    主  文
上訴駁回。
    事  實
一、林芳志係設址臺北市○○街210號「輝影企業有限公司（下
    稱輝影公司）」之業務，負責業務接洽及代收款項，為從事
    業務之人。因人人傳播事業有限公司（人人傳播公司）尚有
    工程款項新臺幣（下同）52,500元未給付，林芳志遂前往收
    取前述之工程款。詎林芳志竟意圖為自己不法之所有，利用
    其前開收取工程款之便，於民國88年3月3日將人人傳播公司
    交付之工程款52,500元，未支付給輝影公司，以變易持有為
    所有之意思予以侵占入己。嗣因輝影公司負責人黃丁壬發現
    有異向林芳志催討，林芳志先辯稱工程款遺失，復將剩餘之
    14,000元返還，始查知上情。
二、案經輝影公司訴由臺灣板橋地方法院檢察署偵查起訴。
    理  由
一、按被告以外之人於審判外之言詞或書面陳述，除法律有規定
    者外，不得作為證據，刑事訴訟法第159條第1項定有明文；
    又被告以外之人於審判外之陳述，雖不符前4條之規定，而
    經當事人於審判程序同意作為證據，法院審酌該言詞陳述或
    書面陳述作成時之情況，認為適當者，亦得為證據；當事人
    、代理人或辯護人於法院調查證據時，知有刑事訴訟法第15
    9條第1項不得為證據之情形，而未於言詞辯論終結前聲明異
    議者，視為有前項之同意，刑事訴訟法第159條之1、第159
    條之5第1項、第2項分別定有明文。經查，檢察官、被告於
    本院對於本判決下引之言詞或書面證據，均表示同意做為證
    據（見本院卷第28頁），復至言詞辯論終結前，均未聲明異
    議，本院審酌上開證據資料亦無不當取供及證明力明顯過低
    之瑕疵，認以之作為證據應屬適當，均有證據能力。
二、上開犯罪事實，業據被告林芳志於原審及本院審理中坦認不
    諱（見原審卷第29頁背面、第32頁背面及本院卷第28頁背面
    ），並有告訴代理人黃丁壬於警詢、偵查中指訴歷歷（見92
    年度他字第1536號偵查卷第9至11頁、92年度偵緝字第1553
    號偵查卷第36至37頁、原審法院93年度簡字第242號卷第36
    至39頁），雖被告林芳志曾辯稱：該筆款項係遺失云云，惟
    被告林芳志並未報案處理，顯與常情有違，足認被告林芳志
    自白與事實相符，本件事證明確，犯行洵堪認定。
三、按被告行為後，刑法於94年2月2日修正公布，並於95年7月1
    日施行（下稱新法；修正前刑法，則均簡稱舊法），行為後
    法律有變更者，適用行為時之法律。但行為後之法律有利於
    行為人者，適用最有利於行為人之法律，刑法第2條第1項定
    有明文，而有關新舊法之比較，應就罪刑有關之共犯、連續
    犯、累犯加重等暨其他法定加減原因（如身分加減）與加減
    例等一切情形，綜其全部罪刑之結果而為比較（最高法院95
    年第8次刑事庭會議決議參照）。經查：刑法第336條第2項
    之罪，法定刑為6月以上5年以下有期徒刑，得併科3000元以
    下罰金，就法定罰金刑部分，依95年6月14日修正公布，95
    年7月1日施行之刑法施行法第1條之1規定「中華民國94年1
    月7日刑法修正後，刑法分則編所定罰金之貨幣單位為新臺
    幣。94年1月7日刑法修正時，刑法分則編未修正之條文定有
    罰金刑者，自94年1月7日刑法修正施行後，就其所定數額提
    高為30倍。但72年6月26日至94年1月7日新增或修正之條文
    ，就其所定數額提高為3倍」，經比較結果關於法定刑最高
    罰金部分，修正前後規定並無不同（新法以新臺幣為貨幣單
    位，修正施行後，就其所定數額提高為30倍，實際與行為時
    法罰金刑相同）。又修正前刑法第33條第5款原規定：「罰
    金：1元以上」，依罰金罰鍰提高標準條例第1條前段規定提
    高10倍，及現行法規所定貨幣單位折算新台幣條例第2條換
    算為新台幣結果，為30元以上，而修正後則規定：「罰金：
    新臺幣1千元以上，以百元計算之」，已將科處罰金之最低
    額提高至新臺幣1千元以上，就法定刑最低罰金部分應以修
    正前之規定對於被告較為有利，故依修正後刑法第2條第1項
    前段規定，應適用修正前刑法第33條第5款之規定。綜上全
    部罪刑有關之情形而為比較之結果，自應依修正後刑法第2
    條第1項前段之規定，適用被告行為時之舊法，對其最為有
    利。
四、經查被告林芳志係輝影公司之業務，負責業務接洽及代收款
    項，為從事業務之人。其收取人人傳播公司之工程款後，依
    規定須給付給輝影公司，卻未支付輝影公司，而將之悉以侵
    占入己，核其所為，係犯刑法第336條第2項之業務侵占罪。
    被告係一時失慮而觸犯本案，然於本院審理中對上揭犯行坦
    承不諱，事後亦與告訴人「輝影公司」達成民事和解，此有
    和解書1件在卷可參（見原審法院100年度易緝字第84號卷第
    35頁），且告訴人公司表示不願追究且願意給其機會，惟其
    所犯之罪法定本刑為6月以上5年以下有期徒刑，衡其犯罪情
    狀，縱宣告法定最低度刑期，猶嫌過重，在客觀上顯堪憫恕
    而足以引起一般之同情，爰依刑法第59條之規定減輕其刑。
    又被告犯罪之犯罪時間，係在中華民國96年4月24日之前，
    是其所犯符合中華民國九十六年罪犯減刑條例第3條第1項所
    定之減刑條件，原應依該減刑條例第2條第1項第3款之規定
    ，減其宣告刑二分之一。然按「本條例施行前，經通緝而未
    於中華民國96年12月31日以前自動歸案接受偵查、審判或執
    行者，不得依本條例減刑」，中華民國九十六年罪犯減刑條
    例第5條定有明文。經查，被告經原審法院於93年7月30日以
    96板院通刑旭科緝字第599號通緝，而於100年8月23日才到
    案，有該院通緝書及100年8月23日之筆錄各1件附卷可稽（
    100年度易緝字第84號卷第4頁），堪認被告於中華民國九十
    六年罪犯減刑條例施行前即96年7月16日以前業經通緝，雖
    已於100年8月23日歸案，但非於96年12月31日以前自動歸案
    接受審判，依中華民國九十六年罪犯減刑條例第5條之規定
    ，不得減刑。
五、原審以被告犯罪事證明確，適用刑法第336條第2項、修正前
    刑法第41條第1項前段、第59條，修正前罰金罰鍰提高標準
    條例第1條、第2條等規定，並審酌被告尚值壯年之期，竟未
    思循正當方式獲取財物，反貪圖一時私利而侵占業務上所持
    有並應轉交輝影公司之工程款，並考量其犯罪所得、告訴人
    所受損害及已與告訴人達成和解，且犯後尚知坦承犯行，態
    度尚佳等一切情狀，量處有期徒刑3月，並諭知易科罰金之
    折算標準，經核原判決認事用法，核無違誤，量刑亦稱妥適
    。檢察官上訴意旨以：被告因一時失慮觸犯本案，事後已與
    告訴人輝影公司達成民事和解，且告訴人公司表示不願追究
    且願意給其機會等情節均屬犯罪動機、犯罪所生之危害及犯
    罪後之態度等刑法第57條之事由，僅可為法定刑內從輕科刑
    之標準，並非屬於刑法第59條減輕其刑之事由，且原審復未
    敘明被告客觀上有何足以引起一般同情而堪憫恕情形。況且
    縱使認為「情輕法重」可以作為適用刑法第59條之事由，前
    提也必須犯罪行為具有顯可憫恕之情形，而本件犯罪是否存
    在此一情形，不無疑問，是原審適用刑法第59條規定酌減其
    刑，非無再行研求餘地云云。惟查，本件被告犯後於本院審
    理中已坦認犯行，態度尚稱良好，且本件犯罪所得僅38,500
    元，另被告之工作不穩定，收入不敷支出，且為中低收入戶
    家庭，目前租屋而居，事後在原審已與告訴人輝影公司達成
    民事和解，且被告於100年12月6日已清償5千元，有告訴人
    簽收單足憑，堪認被告犯後深具悔意，惡性非重，情輕法重
    ，衡情堪可憫恕，如就刑法第336條第2項之業務侵占罪處以
    法定最輕刑有期徒刑6月，依被告上開犯罪情節以見，實具
    有科以最低度刑，仍嫌過重之情形，核符刑法第59條之規定
    ，宜依該條規定酌減其刑。檢察官上訴意旨認原審對被告依
    刑法59條酌減輕其刑，尚有不當，爭執原審適法裁量權之行
    使，為無理由，應予駁回。
據上論斷，應依刑事訴訟法第368條，判決如主文。
本案經檢察官鄭龍照到庭執行職務。
中    華    民    國    100    年    12    月    13   日
                刑事第二十二庭審判長法  官  郭雅美
                                    法  官  洪于智
                                    法  官  李麗珠
以上正本證明與原本無異。
不得上訴。
                                    書記官  陳啟文
中    華    民    國    100    年    12    月    13   日
附錄：本案論罪科刑法條全文
中華民國刑法第336條第2項
對於業務上所持有之物，犯前條第1項之罪者，處6月以上5年以
下有期徒刑，得併科3千元以下罰金。